台灣花蓮地方法院刑事判決　　　　　　　　　　　　九十四年度花訴字第九號
　　公　訴　人　臺灣花蓮地方法院檢察署檢察官
　　被　　　告　甲○○
右列被告因違反臺灣地區與大陸地區人民關係條例案件，經檢察官聲請以簡易判決處
刑（九十三年度偵緝字第二三二號、九十四年度核退偵字第九○號），本院改依通常
程序審理，茲因被告於準備程序進行中就被訴事實為有罪之陳述，且所犯非死刑、無
期徒刑、最輕本刑為三年以上有期徒刑之罪或高等法院管轄第一審案件，經告知簡式
審判程序之旨，並聽取檢察官、被告之意見後，經本院合議庭裁定由受命法官獨任進
行簡式審判程序，本院判決如左：
    主  文
甲○○連續共同違反不得使大陸地區人民非法進入臺灣地區之規定，處有期徒刑柒月
。
    事  實
一、甲○○自民國 (下同)九十一年十月起至九十二年一月間止，明知大陸地區人民
    唐莉 (經本院以九十四年花簡字第二九一號判處有期徒刑五月)、及黃麗萍 (經
    本院以九十三年花簡字第四七九號判處有期徒刑六月)、羅美霞 (經本院以九十
    三年花簡字第四八○號判處有期徒刑六月)、鄒嵐 (經本院以九十四年花簡字第
    二一四號判處有期徒刑五月)擬自大陸地區以假結婚之方式非法來台工作，實際
    並無結婚之真意，竟基於概括犯意連續居間介紹知情之張榮吉 (經本院以九十四
    年花簡字第二九一號判處有期徒刑五月)、及潘天來 (經本院以九十三年花簡字
    第四七九號判處有期徒刑六月)、林秋枝 (經本院以九十三年花簡字第四八○號
    判處有期徒刑六月)、張榮成 (經本院以九十四年度花簡字第二一四號判處有期
    徒刑五月)等人充當與大陸地區女子假結婚之人頭，分別自九十一年十月起至九
    十二年一月間止，前往大陸地區與大陸地區女子唐莉及黃麗萍、羅美霞、鄒嵐辦
    理假結婚。甲○○基於前揭概括犯意及分別與張榮吉及唐莉；潘天來及黃麗萍；
    林秋枝及羅美霞；張榮成及鄒嵐之犯意聯絡，分別由張榮吉及唐莉；潘天來及黃
    麗萍；林秋枝及羅美霞；張榮成及鄒嵐在大陸辦理假結婚手續，取得「結婚公證
    書」、「結婚書證明書」各一份後，由潘天來、林秋枝、張榮成、張榮吉分別至
    花蓮縣吉安鄉戶政事務所或花蓮市戶政事務所辦理戶籍登記，使各該事務所人員
    將「潘天來、林秋枝、張榮成、張榮吉分別與大陸地區人民黃麗萍、羅美霞、鄒
    嵐、唐莉結婚，配偶為大陸地區人民黃麗萍、羅美霞、鄒嵐、唐莉」此一不實事
    項，登載於職務上所掌之戶籍登記簿上，且據以核發載有相同不實事項之戶籍謄
    本一份，同時另換發「配偶」欄分別載有「黃麗萍、羅美霞、鄒嵐、唐莉」此一
    不實事項之國民身分證各一張予潘天來、林秋枝、張榮成、張榮吉收執。潘天來
    、林秋枝、張榮成、張榮吉於辦妥上揭戶籍謄本、國民身分證後，再書立「大陸
    地區人民進入台灣地區旅行證申請書」、「大陸地區人民進入台灣地區保證書」
    各一份，並於申請書之申請事由欄偽載「探親」，配偶欄則分別載為「黃麗萍、
    羅美霞、鄒嵐、唐莉」，捏載探親對象分別為丈夫「潘天來、林秋枝、張榮成、
    張榮吉」，進而將前揭申請書、保證書連同上述登載不實之戶籍謄本、國民身分
    證送交位於花蓮市之入出境管理局花蓮服務處以行使之，申請准許黃麗萍、羅美
    霞、鄒嵐、唐莉以探親名義入境台灣，境管局因此發給黃麗萍、羅美霞、鄒嵐、
    唐莉中華民國台灣地區旅行證並將相關之不實事項登載於職務上所掌之大陸地區
    人民申請進入台灣地區之簿冊上，使黃麗萍、羅美霞、鄒嵐、唐莉得以探親方式
    掩飾，非法進入臺灣地區打工，足以生損害於戶政機關及入出境機關對於戶籍管
    理及大陸配偶入境審查之正確性。潘天來、林秋枝、張榮成、張榮吉並因此獲得
    新台幣三萬元不等之報酬。甲○○則自居間介紹之每對夫婦抽取新台幣一萬元之
    報酬。嗣因黃麗萍、羅美霞、鄒嵐、唐莉入境後，非法打工，經內政部警政署入
    出境管理局撤銷黃麗萍、羅美霞、鄒嵐、唐莉之入出境許可，並通知張榮吉及唐
    莉；潘天來及黃麗萍；林秋枝及羅美霞；張榮成及鄒嵐至警局說明，而得知上情
    。
二、案經花蓮縣警察局鳳林分局報請台灣花蓮地方法院檢察署檢察官偵查起訴。
    理  由
一、右開事實，業經被告自白不諱，且經證人張榮吉及唐莉；潘天來及黃麗萍；林秋
    枝及羅美霞；張榮成及鄒嵐於警訊時證述屬實，並有彼等之「結婚公證書」、「
    結婚書證明書」、「大陸地區人民進入台灣地區旅行證申請書」、「大陸地區人
    民進入台灣地區保證書」、內政部警政署入出境管理局撤銷入出境許可處分書影
    本可按。本件事證明確，被告犯行洵堪認定，應予依法論科。
二、按「台灣地區與大陸地區人民關係條例第七十九條第一項處罰違反同條例第十五
    條第一款所定使大陸地區人民非法進入台灣地區罪，凡非經合法手續進入者皆包
    含之，上訴人使大陸地區人民以假結婚真入境之脫法方式，進入臺灣地區，即該
    當本罪」，此有最高法院九十二年度臺上字第四○號刑事判決可資參照。次按，
    大陸地區人民非經主管機關許可，不得進入臺灣地區，臺灣地區與大陸地區人民
    關係條例第十條第一項定有明文；而大陸地區人民，其父母、配偶或子女在臺灣
    地區設有戶籍者，得申請進入台灣地區探親，大陸地區人民進入台灣地區許可辦
    法第三條第一項第三款亦定有明文。是被告甲○○為使黃麗萍、羅美霞、鄒嵐、
    唐莉依上開規定入境臺灣地區，而收取報酬居間介紹潘天來、林秋枝、張榮成、
    張榮吉分別與黃麗萍、羅美霞、鄒嵐、唐莉辦理假結婚，並向戶政機關辦理結婚
    登記，嗣復以該登記之文書申請黃麗萍、羅美霞、鄒嵐、唐莉來臺，藉以規避對
    大陸地區人民進入臺灣地區之管制，仍屬非法入境。應依台灣地區與大陸地區人
    民關係條例第七十九條第一項違反不得使大陸地區人民非法進入臺灣地區之規定
    處罰。
三、次按被告甲○○犯罪後，臺灣地區與大陸地區人民關係條例第七十九條第一項、
    第二項業於九十二年十月二十九日修正公布，同年十二月三十一日施行，第二項
    更增訂為意圖營利而有違反第十五條第一款之規定者，處三年以上十年以下有期
    徒刑。是被告之行為雖符合修正後臺灣地區與大陸地區人民關係條例第七十九條
    第二項之規定，惟該項規定乃新增，不應適用於被告；而同條第一項處罰之刑度
    亦有變更；是被告犯後法律已有變更，比較新舊法之結果，以舊法有利於被告，
    依刑法第二條第一項但書之規定，應適用最有利於被告之舊法，即行為時之修正
    前臺灣地區與大陸地區人民關係條例第七十九條第一項處罰。
四、核被告甲○○所為，係連續犯刑法第二百十四條之使公務員登載不實文書罪、第
    二百十六條之行使公務員登載不實文書罪，及修正前臺灣地區與大陸地區人民關
    係條例第七十九條第一項之罪。被告甲○○分別與張榮吉及唐莉；潘天來及黃麗
    萍；林秋枝及羅美霞；張榮成及鄒嵐等就前開犯行，互有犯意聯絡與行為分擔，
    均為共同正犯。彼等使公務員登載不實之低度行為，均應為行使之高度行為所吸
    收，均不另論罪。其先後多次使公務員登載不實文書、行使公務員登載不實文書
    及使大陸地區人民非法進入台灣地區三種犯行，時間緊接，方法相同，觸犯構成
    要件相同之罪名，顯係基於概括之犯意而為之，為連續犯，應依刑法第五十六條
    之規定論以一罪。被告甲○○所犯上開三罪間有方法目的之裁判上一罪關係，應
    從一重論以修正前臺灣地區與大陸地區人民關係條例第七十九條第一項違反同條
    例第十五條第一款所定使大陸地區人民非法進入臺灣地區罪處斷。爰審酌被告為
    貪圖私利，罔顧國家管制大陸人民來台之安全政策，一再使大陸地區人民非法進
    入臺灣地區，更以利誘其他台灣地區人民犯罪，為始作俑者，不宜輕縱，並其犯
    罪之動機、目的、手段、所生危害等一切情狀，量處如主文所示之刑。
五、按檢察官聲請以簡易判決處刑之案件，經法院於審理後發現檢察官之請求顯有不
    當或顯失公平者，應用通常程序審判之，刑事訴訟法第四百五十一條之一第四項
    第四款、第四百五十二條定有明文。本件檢察官關於被告甲○○部分聲請以簡易
    判決處刑，經本院於審理後認有刑事訴訟法第四百五十一條之一第四項第四款之
    情形，爰改依通常程序審判，附此敘明。
據上論斷，應依刑事訴訟法第四百五十二條、第二百九十九條第一項前段、第二百七
十三條之一第一項，修正前臺灣地區與大陸地區人民關係條例第七十九條第一項，刑
法第十一條前段、第二條第一項前段、第二十八條、第二百十六條、第二百十四條、
第五十五條、第五十六條判決如主文。
本案經檢察官李子春到庭執行職務
中      華      民      國    九  十  四   年    七    月   二 十 七    日
                                     台灣花蓮地方法院刑事第一庭
                                           法    官  沈  士  亮
右正本證明與原本無異。
如不服本判決，應於送達後十日內，向本院提出上訴狀。
                                           法院書記官
中      華      民      國    九  十  四   年    七    月   二 十 七    日
附錄本判決論罪之法律條文：
中華民國刑法第二百一十六條：
(行使偽造變造或登載不實之文書罪)
行使第二一０條至第二一五條之文書者，依偽造、變造文書或登載不實事項或使登載
不實事項之規定處斷。
中華民國刑法第二百一十四條：
(使公務員登載不實罪)
明知為不實之事項，而使公務員登載於職務上所掌之公文書，足以生損害於公眾或他
人者，處三年以下有期徒刑、拘役或五百元以下罰金。
